臺灣臺北地方法院刑事裁定　　　　　　 94年度聲判字第133號
　　聲　請　人　甲○
　　代　理　人　胡美慧律師
　　被　　　告　乙○
上列聲請人因被告涉嫌誣告等案件，不服台灣高等法院檢察署檢
察長中華民國94年11月7日，94年度上聲議字第2568號駁回聲請
再議之處分（原不起訴處分案號：台灣台北地方法院檢察署94年
度偵字第9110號），聲請交付審判，本院裁定如下：
    主  文
聲請駁回。
    理  由
一、按告訴人不服上級法院檢察署檢察長或檢察總長認再議為無
    理由而駁回之處分者，得於接受處分書後十日內委任律師提
    出理由狀，向該管第一審法院聲請交付審判。法院認為交付
    審判之聲請不合法或無理由者，應駁回之。此於刑事訴訟法
    第258條之1、第258條之3第2項前段，分別定有明文。
二、本件聲請人以被告涉犯誣告、妨害自由、妨害名譽及偽造文
    書等罪，向台灣台北地方法院檢察署提出告訴，經該署檢察
    官偵查終結，以罪嫌不足為不起訴處分（94年度偵字第9110
    號），聲請人不服，聲請再議，嗣經台灣高等法院檢察署檢
    察長認再議聲請無理由，於民國94年11月7日以94年度上聲
    議字第2568號駁回再議，聲請人於94年11月28日收受處分書
    後，於94年12月6日委由代理人胡美慧律師向本院聲請交付
    審判，合先敘明。
三、聲請交付審判意旨略以：緣被告乙○與聲請人甲○係僱主與
    司機關係，於85年8月20日聲請人前往原任職公司位於台北
    市○○○街69號6樓辦公室拿取預扣的5天薪水，被告竟把辦
    公室大門關起來，並向聲請人揚言稱：「你敢告訴我老婆外
    面有女朋友的事。」等語，被告隨即毆打聲請人並要求下跪
    ，聲請人欲逃離時卻遭被告命其友人阻其去路，僵持數分鐘
    ，並電請警員至現場處理，被告始未再糾纏。然因前開事件
    雙方積怨頗深，聲請人亦因遭被告無端攻擊及限制自由，向
    被告之妻及安泰銀行吐露被告行徑，被告因此懷恨在心，時
    而向聲請人電話騷擾、咆哮，聲請人欲討回公道，先於86年
    1月18日欲以電話向自美返國的被告乙○之母報告事件始末
    ，其母置之不理，逕掛斷聲請人電話，不敢出面澄清瞭解。
    聲請人逼不得已始於86年8月16日，因知悉被告參加扶輪社
    定期開會時間，遂至台北市中山區○○○路○段63號國賓飯
    店12樓欲詢問被告何以再三騷擾及侮辱，且於當日在台北市
    政府警察局中山分局中山二派出所對聲請人不斷謾罵，指摘
    何以到處揭其瘡疤，導致人人皆知云云，其當場對告訴人口
    出穢言，以最粗鄙之言語對聲請人辱罵。復於開庭之際又陳
    稱聲請人「一天到晚記錄其行蹤，到處去檢舉」，此不實之
    敘述使聲請人名譽受損，致他人誤認聲請人確有前開行徑，
    導致求職受阻。核被告行徑，其於85年8月至86年年底，甚
    於訴訟期間，對聲請人時而惡言相向，並於不特定人或多數
    人前對聲請人予以公然侮辱或輕蔑，且未指摘具體事實，而
    予聲請人難堪。甚而意圖散布於眾人，於公共場所對聲請人
    予以指摘或傳述聲請人離職到處跟蹤記錄老闆行蹤等。導致
    聞者不敢再錄用聲請人，此種不實傳述導致聲請人名譽嚴重
    受損。因認被告涉有刑法第309條第1、2項之公然侮辱罪、
    第310條第1項之誹謗罪誣告等罪嫌，詎歷次檢察署並未究明
    聲請人所提告訴內容而逕予以駁回云云。
四、按犯罪事實應依證據認定之，無證據不得推定其犯罪事實，
    刑事訴訟法第154條第2項定有明文定有明文；所謂認定犯罪
    事實之證據，係指足以認定被告確有犯罪行為之積極證據而
    言，該項證據自須適合於被告犯罪事實之認定，始得採為斷
    罪資料。是否可信，更應參酌各方面之情形，尤不能以推測
    理想之詞，遽為判斷。又認定犯罪事實所憑之證據，雖不以
    直接證據為限，間接證據亦包括在內，然而無論直接或間接
    證據，其為訴訟上之證明，需於通常一般之人均不致有所懷
    疑，而得確信其為真實之程度者，始得據為有罪之認定，倘
    其證明尚未達到此一程度，而有合理之懷疑存在時，即無從
    為有罪之確信，最高法院29年上字第3105號、76年台上字第
    4986號判例意旨參照。次按，刑事訴訟法第258條之1規定，
    告訴人得向法院聲請交付審判，雖係對於「檢察官不起訴或
    緩起訴裁量權」制衡之一種外部監督機制；又同法第258 條
    之3第3項規定，法院審查聲請交付審判案件時「得為必要之
    調查」，其調查證據之範圍，自應以偵查中曾顯現之證據為
    限，不得蒐集偵查卷以外之證據。否則將與刑事訴訟法第
    260條之再行起訴規定混淆不清，亦將使法院兼任檢察官之
    責，而有回復「糾問制度」之虞。況案件一經法院裁定交付
    審判，即如同檢察官提起公訴般，使案件進入審判程序，則
    法院裁定交付審判之前提，必須偵查卷內所存之證據以達到
    刑事訴訟法第251條第1項所謂「足認定被告有犯罪嫌疑」之
    程度，亦即案件已經跨越起訴門檻，檢察官未行起訴情形下
    而言。縱法院事後審查交付審判案件，對於檢察官所認事實
    或有不同判斷，但如該案件仍須另行蒐證始能判斷應否交付
    審判者，因交付審判制度並無發回原檢察官續行偵查之設計
    ，法院仍應依同法第258條之3第2項前段規定，以聲請無理
    由裁定駁回。
五、經查：
（一）按告訴乃論之罪其告訴應自得為告訴之人知悉犯人之時起
      ，於六個月內為之，若已逾告訴期間者，應為不起訴之處
      分，刑事訴訟法第237條第1項、第252條第5款分別載有明
      文。而刑法第277條第1項之傷害罪及第310條第1項之毀謗
      罪，均為告訴乃論之罪，刑法第287條及第314條亦定有明
      文。
（二）原不起訴處分與駁回再議處分係認：聲請人自稱其於85年
      8月20日遭被告毆打，且地點就在被告位於臺北市○○○
      街69號6樓辦公室，因此聲請人遭毆打時，就已知悉被告
      為傷害罪之犯人，卻遲至94年4月18日才提起告訴，顯已
      逾告訴期間，而聲請人主張被告在前開案件偵查中答辯時
      稱：「他（指聲請人甲○）一天到晚紀錄我（指被告乙○
      ）的行蹤，到處去檢舉我……」等語，為被告誹謗之犯罪
      行為，然聲請人於87年2月6日收受台灣台北地方法院檢察
      署就案件所為不起訴處分書時，即已知被告犯行，卻於94
      年4月18日才提起告訴，亦已逾告訴期間，因此就該部分
      為不起訴處分。
（三）本件聲請人對台灣高等法院檢察署處分書中，就被告於「
      85年8月之86年年底，甚至訴訟期間」所為涉有刑法第309
      條、第310條之部分聲請交付審判，而關於原不起訴處分
      與駁回再議處分所認聲請人本次告訴權之行使已逾告訴期
      間之部分，經本院調閱台灣台北地方法院檢察署94年度他
      字第2802號、94年度偵字第9110號偵查卷宗以及台灣高等
      法院檢察署94年度上聲議字第2568號卷宗，經審酌卷內所
      附之台灣台北地方法院檢察署書函、台灣高等法院檢察署
      書函、監察院函、法務部檢查司函、台灣高等法院檢察署
      87 年度議字第807號處分書、台灣台北地方法院檢察署86
      年度偵字第22116號、第25345號不起訴處分書、86年度偵
      字第20812號起訴書、本院86年度易字第6164號判決書以
      及刑案資料查註紀錄表後，認原不起訴處分與駁回再議處
      分應無違誤之處；其次，被告乙○於86年間被訴偵查之案
      件，共有台灣台北地方法院檢察署86年度偵字第20812號
      、第22116號、第25345號三件，其中台灣台北地方法院檢
      察署86年度偵字第20812號經起訴後，由本院於86年10月
      30 日以86年度易字第6164號判決書為不受理判決，而另
      外之86年度偵字第22116號、第25345號二案件，均由台灣
      台北地方法院檢察署於86年12月24日為不起訴處分，亦有
      各該判決書、不起訴處分書以及台灣高等法院前案記錄表
      在卷可按，是被告乙○於86年間被訴之案件均已終結，非
      可再聲請交付審判，應可認定；從而，原不起訴處分與駁
      回再議處分，認事用法核並無不當。
（四）另聲請人並未對原不起訴處分與駁回再議處分中關於傷害
      、誣告、偽造文書之部分聲請交付審判，是就該部分不予
      審酌，附此說明。
六、綜上所述，原不起訴處分與駁回再議處分並無不當，是本件
    聲請交付審判，應予駁回。
七、據上論斷，應依刑事訴訟法第258條之3第2項前段，裁定如
    主文。
中　　華　　民　　國　　94　　年　　12　　月　　28　　日
             　　 刑事第二庭    審判長法　官　吳孟良
　　　　　　　　　　　　　　　　      法　官　雷淑雯
                                　　　法　官　蘇嘉豐
以上正本證明與原本無異。
不得抗告。
                                      書記官　蘇靜紅
中　　華　　民　　國　　94　　年　　12　　月　　28　　日
